【裁判字號】    99,上易,574
【裁判日期】    991109
【裁判案由】    傷害
【裁判全文】
臺灣高等法院臺南分院刑事判決         99年度上易字第574號
上  訴  人  臺灣臺南地方法院檢察署檢察官
上  訴  人
即  被  告  甲○○
上列上訴人因被告傷害案件，不服臺灣台南地方法院99年度易字
第408號中華民國99年6月8日第一審判決（聲請簡易判決處刑案
號：臺灣台南地方法院檢察署98年度偵字第11240號），提起上
訴，本院判決如下：
    主  文
上訴駁回。
    事  實
一、甲○○與乙○○間曾經為同居男女朋友，並生下一名子女，
    因故分手後，二人則起嫌隙，乙○○並另與廖青松交往並同
    居（於九十八年五月十八日登記結婚），致甲○○心生妒怨
    ，遂於九十八年三月十八日下午二時三十分許，至臺南縣永
    康市○○○路六五五號「永康市公所」大廳內，見乙○○一
    人在該處翻閱報紙，竟基於傷害他人身體之犯意，自乙○○
    後方悄然接近，即舉起腳往乙○○腰、臀處踢一下，致乙○
    ○踉蹌前傾，適因乙○○要注意伊背後之裙鉤是否脫落，將
    右手放在背後，因此受有後背部及右手大拇指挫傷瘀血等傷
    害（聲請簡易判決處刑書誤載告訴人受有上下肢、右側臀部
    多處擦挫傷瘀血等傷害）。
二、案經乙○○訴請臺南縣警察局永康分局報請臺灣臺南地方法
    院檢察署檢察官偵查起訴。
    理  由
壹、程序部分：
    本件卷附之供述及非供述證據（如診斷證明書），被告甲○
    ○於本院準備程序及審理中，表示同意有證據能力（見本院
    卷第33、45頁），且本院審酌各該證據作成之情況，並無程
    序違法或有何意思不自由情形，復經原審及本院於審判期日
    就上開證據依法進行提示、調查、辯論，且與本案待證事實
    間復具有相當之關聯性，以之為本案證據並無不當，自得採
    為本件認定事實之基礎，故依刑事訴訟法第159條之5第1項
    規定，認有證據能力。
貳、實體部分：
  一、訊據被告甲○○固坦承與告訴人乙○○曾同居生活，並育
      有一名子女，並於分手後雙方有金錢上及子女撫養費等問
      題產生糾紛，並於上開時間、地點，以腳踢告訴人乙○○
      臀部處等情不諱，惟矢口否認有何傷害告訴人乙○○之犯
      行，辯稱：如果是她臀部有受傷的話，我就認罪，但我並
      沒有犯意；至於其他所指的拇指、背部的傷害部分，我就
      不認罪，我當時並沒有想要讓她受傷的意思，當時被害人
      供述她站在那裡看報紙，不過那裡的報紙是用報夾夾著，
      她不可能用單手就可以翻閱報紙，所以她的拇指不可能會
      受傷，我一腳踢下去不可能連拇指、背部都受傷，被害人
      當初是拿九十三年的傷單來指訴，當初她並不是被救護車
      送走，而是她看到我被救護車送走之後，她才去醫院驗傷
      並一再提出告訴，主要目的就是要我與她無條件和解而已
      ，我受的傷比對方廖青松受的傷大一百倍，我是願意與她
      和解，但是她卻不願意賠償我的傷害。我當時的力道根本
      就不可能會造成起訴書上所載的那些傷害，告訴人在最後
      一次才拿出九十八年的驗傷單云云。經查：
    (一)上開犯行，迭據證人即告訴人乙○○於警詢、偵訊及原審
      審理時證述甚詳，即告訴人乙○○陳稱：98年3月18日下
      午2時30分許，在永康市公所大廳接近門口處，伊站在該
      處看報紙，被告從伊背後過來突襲伊，好像是用腳踹伊，
      當時伊的右手放置在後背處，伊右大拇指及身體左側接近
      腎臟處有被踢到，感覺是被重擊，伊沒有跌倒，但有往前
      一步，伊當時右手拇指有挫傷、瘀血，後背腎臟處附近也
      有瘀血，被告踢伊後還跟伊講不能跟別人說，先生廖青松
      當時不在場，伊事後有告知廖青松，事情發生當日就前往
      新樓醫院急診，並有請領診斷證明書，有將當日診斷證明
      書交給檢察官等語（見警卷第9-11頁、偵查卷第98頁、第
      150頁，原審卷第34-35頁）。而告訴人於本院補充陳稱：
      因為我會注意我背後之裙鉤是否脫落，所以才會將右手放
      在背後等語（詳本院卷第46頁背面）。又告訴人乙○○於
      當日遭被告踢後，即前往財團法人臺灣基督教長老教會新
      樓醫院急診，經診斷為後背部、右手大拇指挫傷、瘀血，
      有告訴人提出之財團法人臺灣基督教長老教會新樓醫院於
      98年3月18日出具之診斷證明書一紙在卷可憑（見原審卷
      第38頁），原審並函詢前開醫院當日告訴人就診情形，經
      該醫院函覆稱：告訴人乙○○於98年3月18日15時38分許
      入該院急診處求診，主訴遭人持重物由後背重擊，有以手
      阻擋，致右手大拇指亦遭打中，主訴背部痛、右手大拇指
      痛，急診病歷資料上亦有在人體圖樣處圈出告訴人就診時
      受傷部位，即右手大拇指處及後背下方近臀部處，並以英
      文記載挫傷（contusion），並拍攝腰椎Ｘ光，並無明顯
      骨折，給以冰敷及口服藥物後，告訴人於當日16時15分許
      離院等情，有該醫院於99年2月27日以新樓歷字第0994043
      號函所附急診病歷、急診護理評估單、急診護理處置記錄
      單等資料附卷可憑（見原審99年度簡字第248號卷第13-16
      頁），準此，依被告前開所述，其並不否認確有以腳踢告
      訴人臀部處，則以告訴人乙○○受有後背部、右手大拇指
      等處受有挫傷、瘀血之傷害，不僅與被告所供以腳踢告訴
      人臀部處之肢體碰觸位置相當，且依告訴人受傷之部位及
      傷勢以查，並未嚴重至骨折、出血等，自可認定係出於他
      方攻擊所致，應無疑義；而被告質疑之告訴人之右手大拇
      指何以受傷一節，亦據告訴人於本院補充陳述如上。至於
      聲請簡易判決處刑書所載告訴人受有上下肢、右側臀部多
      處擦挫傷瘀血等傷害部分，顯係因告訴人於檢察官偵查中
      陳稱於93年間曾遭被告毆傷，並有警卷所附告訴人提出之
      相關診斷證明書為憑（見警卷第36頁，其上載明應診日期
      93年5月28日，開立日期98年3月18日），以致聲請人誤載
      甚明，併此敘明。
    (二)復觀被告於檢察官偵查中及原審審理中，均多次陳述看到
      告訴人很生氣等語，並佐以被告所提出數份「呈報狀」、
      「陳情狀」等，所載內容多為對告訴人種種不滿、批評與
      指責，顯現被告與告訴人二人間因有感情、金錢與子女監
      護等糾紛，被告對告訴人甚為怨憤；而證人鄭進興於偵查
      中雖否認有告知被告伊與告訴人、廖青松等人在永康市公
      所（詳偵查卷第101－102頁），然被告則坦承是以電話詢
      問證人鄭進興而知告訴人亦在永康市公所，因而趕至永康
      市公所，被告雖稱為關心鄭進興而前往，但證人鄭進興與
      被告有何干係，為關心何事而前往，甚有可疑，並在見告
      訴人落單一人在市公所大廳內，即由後方接近，繼之以腳
      踢告訴人臀部處，足認被告確係基於傷害之故意而為此舉
      甚明，被告辯稱伊無傷害之犯意云云，顯不足採。是告訴
      人指訴被告以腳踢其後背處，同時造成後背下方與右手大
      拇指受有上開之傷害，應堪採信。
    (三)綜上所述，被告上開所辯，顯係事後卸責之詞，自無可採
      。本件事證明確，被告犯行堪以認定。
二、核被告所為，係犯刑法第277條第1項之傷害罪。原審以被告
    罪證明確，適用刑法第277條第1項、第41條第1項前段、刑
    法施行法第1條之1，並審酌被告與告訴人間原係親密之同居
    友人關係，但因故分開而生宿怨糾紛，未思以理性解決，動
    輒腳踢告訴人臀部處，造成告訴人受有前開傷害，徒增社會
    暴戾之氣，被告之犯罪動機、目的、手段，及告訴人所受傷
    害之程度，兼衡被告素行良好，並無不良前科紀錄，高中肄
    業之智識程度，及犯後否認犯行，且迄今尚未與告訴人達成
    和解協議之態度等一切情狀，量處拘役20日，並諭知易科罰
    金之折算標準。認事用法，核無不合，量刑亦堪認妥適。檢
    察官據告訴人之請求上訴，認被告難認犯後有悛悔之意，原
    審量刑確有再為斟酌之必要等語，被告上訴意旨略以如果告
    訴人臀部有受傷的話，伊就認罪，但請求能從輕量刑，原審
    量刑過重云云，均指摘原判決不當，均尚非有理由，應均予
    駁回。
據上論斷，應依刑事訴訟法第368條，判決如主文。
本案經檢察官蘇南桓到庭執行職務。
中    華    民    國    99    年    11    月    9     日
                  刑事第七庭  審判長法  官  李文福
                                    法  官  顏基典
                                    法  官  陳顯榮
以上正本證明與原本無異。
不得上訴。
                                    書記官  劉岳文
中    華    民    國    99    年    11    月    9     日
附錄：本案論罪科刑法條
刑法第277條第1項：
傷害人之身體或健康者，處3年以下有期徒刑、拘役或1千元以下
罰金。

司法院資訊處製作；財團法人民間司法改革基金會備份。
